【裁判字號】    98,消債更,295
【裁判日期】    990316
【裁判案由】    更生事件
【裁判全文】
臺灣士林地方法院民事裁定           98年度消債更字第295號
債  務  人  甲○○○○○○
上列當事人聲請更生事件，本院裁定如下：
    主  文
債務人王品蓉自中華民國九十九年三月二十二日十七時起開始更
生程序。
命司法事務官進行本件更生程序。
    理  由
一、按債務人與金融機構協商成立者，不得聲請更生或清算，但
    因不可歸責於己之事由，致履行顯有重大困難者，不在此限
    。本條例施行前，債務人依金融主管機關協調成立之中華民
    國銀行公會會員辦理消費金融案件無擔保債務協商機制與金
    融機構成立之協商，準用前項之規定，消費者債務清理條例
    第151 條第5 項、第6 項分別定有明文。次按，債務人不能
    清償債務或有不能清償之虞，且無擔保或無優先權之債務總
    額未逾新臺幣（下同）1,200 萬元者，於法院裁定開始清算
    程序或宣告破產前，得向法院聲請更生，觀諸同條例第3 條
    、第42條第1 項規定自明。又法院開始更生程序之裁定，應
    載明其年、月、日、時，並即時發生效力。法院開始更生或
    清算程序後，得命司法事務官進行更生或清算程序，必要時
    得選任律師、會計師或其他適當之自然人或法人一人為監督
    人或管理人，復為同條例第45條第1 項、第16條所明定。
二、本件聲請意旨略以：伊有不能清償債務情事，前曾於民國95
    年10月依中華民國銀行公會會員辦理消費金融案件無擔保債
    務協商機制與金融機構成立協商，協商條件為自95年10月起
    ，分120 期，利率8%，每月還款2 萬6,200 元。惟伊自95年
    7 月因懷孕而無工作收入，協商成立後，均由前配偶王長龍
    履行協商條件，然伊於98年3 月11日與王長龍離婚，又目前
    每月工作收入僅1 萬7,000 元，致無力履行協商條件而毀諾
    。故伊確係因不可歸責於己，致履行協商條件顯有重大困難
    。且伊無擔保或無優先權之債務總額為133 萬3,312 元，未
    逾1,200 萬元，復未經法院裁定開始清算程序或宣告破產，
    爰向本院聲請更生等語。
三、查債務人王品蓉所主張之上開事實，除每月薪資收入外，有
    其勞工保險被保險人投保資料表、財團法人金融聯合徵信中
    心當事人綜合信用報告－協商前置專用債權人清冊、財政部
    臺灣省北區國稅局95至97年度綜合所得稅各類所得資料清單
    、中華民國銀行公會員辦理消費金融案件無擔保債務協商機
    制協議書暨無擔保債務還款計畫、財政部臺灣省北區國稅局
    財產歸屬資料清單、全戶戶籍謄本等為證（見本院卷第17至
    24、35至39頁），核閱屬實，堪認為真正。
四、次查，債務人目前從事百貨專櫃時薪代班工作，每月薪資1
    萬7,000 元，此為債務人所自承。又債務人及其未成年之子
    王存灝、王存言每月領有殘障補助各3,000 元，此有渠等身
    心障礙手冊、殘障補助轉帳明細在卷可稽（見本院卷第41、
    43至45、65、66、87、88頁）。是以債務人每月收入2 萬6,
    000 元計算（計算式：17000+3000+3000+3000=26000），則
    債務人之每月收入，已不足清償協商還款金額2 萬6,200 元
    ，更遑論支應其最低生活必要支出，足認債務人係因不可歸
    責於己之事由，致履行協商條件顯有困難。此外，復查無債
    務人有消費者債務清理條例第6 條第3 項、第8 條或第46條
    各款所定駁回更生聲請之事由存在，則其聲請更生，應屬有
    據。揆諸首揭規定及說明，應予開始更生程序，並命司法事
    務官進行本件更生程序。
五、爰裁定如主文。
中    華    民    國    99    年    3     月    16    日
                  民事第一庭  法      官  古振暉
上為正本係照原本作成。
本件不得抗告。
中    華    民    國    99    年    3     月    16    日
                              書  記  官  劉淑慧

司法院資訊處製作；財團法人民間司法改革基金會備份。
